臺灣高等法院臺中分院刑事裁定
110年度毒抗字第539號
抗  告  人  
即  被  告  陳天來
上列抗告人因違反毒品危害防制條例案件，經檢察官聲請強制戒
治（聲請案號：臺灣彰化地方檢察署109年度毒偵字第957、1331
號；偵查案號：同署110年度聲戒字第99號），不服臺灣彰化地
方法院中華民國110年4月8日刑事裁定（110年度毒聲字第258號
），提起抗告，本院裁定如下：
    主  文
抗告駁回。
    理  由
一、抗告人即被告甲○○（下稱抗告人）因施用第一級毒品案件，
    由臺灣彰化地方檢察署檢察官以109年度毒偵字第957、1331
    號案件偵查，前經臺灣彰化地方法院依檢察官之聲請，以10
    9年度毒聲字第491號裁定抗告人應執行觀察、勒戒，嗣經依
    民國000年0月00日生效之修正後評估標準紀錄表而為評估，
    認有繼續施用毒品之傾向，由原裁定法院法官依檢察官之聲
    請，於110年4月8日以110年度毒聲字第258號裁定抗告人令
    入戒治處所強制戒治，其期間為陸個月以上，至無繼續強制
    戒治之必要為止，但最長不得逾壹年（下稱原裁定）；抗告
    人不服原裁定，於法定期間內提起抗告，先予說明。
二、抗告意旨略以：法務部於110年3月26日已修正公布「有無繼
    續施用毒品傾向評估標準」，關於「前科紀錄與行為表現」
    之計分已有調整。惟原裁定係依修正前之評估標準，認抗告
    人應入戒治處所強制戒治，容有錯誤；且其中前科紀錄分數
    過高，與有無繼續施用毒品傾向之關聯性不明，不宜採為認
    定之依據。又抗告人於94年間經確診患有後天免疫缺乏症候
    群，依戒治處分執行條例第7條第1款規定，即應拒絕抗告人
    入所，避免因其強制戒治而引起群聚感染等語。
三、本院查：
  ㈠按觀察、勒戒後，檢察官或少年法院（地方法院少年法庭）
    依據勒戒處所之陳報，認受觀察、勒戒人有繼續施用毒品傾
    向者，檢察官應聲請法院裁定或由少年法院（地方法院少年
    法庭）裁定令入戒治處所強制戒治，其期間為6個月以上，
    至無繼續強制戒治之必要為止，但最長不得逾1年，毒品危
    害防制條例第20條第2項後段定有明文。又關於有無繼續施
    用毒品傾向之評估標準，法務部業於110年3月26日以法矯字
    第11006001760號函修正頒布「有無繼續施用毒品傾向評估
    標準紀錄表」、「有無繼續施用毒品傾向評估標準評分說明
    手冊」。申言之，此項評估標準，依前揭「有無繼續施用毒
    品傾向評估標準評分說明手冊」規定，係以前科紀錄與行為
    表現、臨床評估、社會穩定度三項合併計算分數，每一大項
    皆有靜態因子與動態因子。先以靜態因子分數評分，靜態因
    子分數總分在60分（含）以上為「有繼續施用毒品傾向」；
    60分以下，與動態因子分數相加，如果總分在60分（含）以
    上，為「有繼續施用毒品傾向」；又評估標準紀錄表及說明
    手冊中「前科紀錄與行為表現」第1題及第3題之計分方式修
    正如下（餘無修正）：㈠第1項「毒品犯罪相關司法紀錄」：
    計分方式修正為每筆（次）5分，總分上限為10分；㈡第3項
    「其他犯罪相關紀錄」：計分方式修正為每筆（次）2分，
    總分上限為10分。是有無繼續施用毒品傾向，係依具體個案
    之臨床實務及相關事證等情綜合判定，有其相當之專業依據
    及標準，且涉及專門醫學，為具有科學驗證所得之結論，非
    僅屬理論之闡述。又衡酌強制戒治之目的，係為協助施用毒
    品者戒斷毒品之心癮及身癮所為之一種保安處分類型，而該
    評估標準係將與判斷有無繼續施用傾向之相關因素加以列舉
    及量化，適用於每一位受觀察、勒戒處分之人，具一致性、
    普遍性、客觀性，以利執法者判定受勒戒人有無繼續施用毒
    品傾向，倘其評估由形式上觀察，無擅斷或濫權等明顯不當
    情事，法院應予尊重。
　㈡本件抗告人於執行觀察、勒戒期間，經法務部○○○○○○○○附設
    勒戒處所據前開修正後之評估標準，對抗告人施以觀察勒戒
    評分結果，其中：⑴前科紀錄與行為表現部分合計為30分（
    有9筆毒品犯罪相關司法紀錄以上限10分計、首次毒品犯罪
    年齡為「21-30歲」計5分、有6筆其他犯罪相關紀錄以上限1
    0分計、入所時尿液毒品檢驗為「一種毒品反應」計5分，上
    開4項靜態因子合計為30分；所內行為表現之動態因子計0分
    ）。⑵臨床評估部分合計為36分（有多重毒品濫用計10分、
    有合法物質菸品濫用計2分、有注射使用計10分、使用年數
    超過1年計10分，上開靜態因子合計為32分；無精神疾病計0
    分、臨床綜合評估為「中度」計4分，上開動態因子合計為4
    分）。⑶社會穩定度部分合計為0分（有工地防水油漆之全職
    工作計0分，靜態因子合計0分；家人無濫用藥物計0分、入
    所後家人訪視2次計0分、出所後與家人同住計0分，上開動
    態因子合計為0分）。以上前科紀錄與行為表現、臨床評估
    、社會穩定度總分合計為66分（靜態因子共計62分，動態因
    子共計4分），綜合判斷後認有繼續施用毒品傾向，有該所1
    10年3月29日中戒所衛字第11010001960號函附有無繼續施用
    毒品傾向證明書、有無繼續施用毒品傾向評估標準紀錄表在
    卷可稽。而前述綜合判斷之結果，係由該所具相關專業知識
    經驗之醫師，依其本職學識，於抗告人觀察、勒戒期間，就
    其過往前科紀錄與行為表現、臨床評估及社會穩定度等因素
    所為之綜合判斷，具有科學驗證所得之結論，且由形式上觀
    察，並無擅斷或濫權等明顯不當之情事，自得資為判斷抗告
    人有無繼續施用毒品傾向之證明。
  ㈢抗告意旨雖以前科紀錄分數過高，與有無繼續施用毒品傾向
    之關聯性不明等語置辯。惟勒戒處所人員係依據前開修正後
    之評估標準予以評分，觀之抗告人前揭「有無繼續施用評估
    標準紀錄表」，其中「毒品犯罪相關司法紀錄」有9筆，每
    筆5分，計45分；「其他犯罪相關紀錄」有6筆，每筆2分，
    計12分，而依修正後之評估標準，各均僅加計上限10分，並
    無前科紀錄分數過高之情況，其餘評分標準之配分，亦核無
    不合，該所經評定結果認抗告人總分合計為66分，判定有繼
    續施用毒品之傾向，自屬有據。抗告意旨認本案所憑「有無
    繼續施用毒品傾向評估標準紀錄表」是修正前之評估標準暨
    判斷結果，顯有誤會。從而，原審依檢察官之聲請，依毒品
    危害防制條例第20條第2項後段規定，裁定抗告人令入戒治
    處所施以強制戒治，於法即無不合。抗告意旨執上開情詞提
    起抗告，為無理由。
  ㈣抗告人另稱其罹患有「後天免疫缺乏症候群」，不宜令入勒
    戒處所云云。然參以戒治處分執行條例第7條之立法理由，
    鑑於「罹法定傳染病、後天免疫缺乏症候群或其他經中央衛
    生主管機關指定之傳染病」，如採應拒絕入所，將使未經強
    制戒治之罹患者繼續在外，更易使罹患後天免疫缺乏症候群
    （AIDS，俗稱愛滋病）者將人類免疫缺乏病毒（俗稱愛滋病
    毒）傳染他人，致愛滋病蔓延。為使愛滋病患者接受強制戒
    治，且顧及戒治所人口極度密集特性，及保障多數收容人及
    職員之健康權益，爰於96年3月21日將戒治處分執行條例第7
    條第1項第1款所定應拒絕入所之情形，修正為「罹法定傳染
    病，因戒治有引起群聚感染之虞」，俾使愛滋毒癮者有接受
    強制戒治之機會。是依現行戒治處分執行條例第7條第1項第
    1款之規定，罹患後天免疫缺乏症候群患者，亦得使其入所
    接受強制戒治。縱抗告人患有上開病症，入所執行亦不致造
    成抗告人身體、生命危險之虞，並無依法不能執行之事由。
    況抗告人是否適於進入戒治處所，或於入所後如何依健康檢
    查情形給予相關醫療上之照護，本應由戒治單位於執行過程
    中併予觀察注意，依法給予必要之協助，此均屬執行機關執
    行層面之問題，要與法院是否裁定令抗告人入戒治處所施以
    強制戒治之法律判斷無涉。是抗告人指摘原裁定不當，並無
    理由。
四、綜上所述，原審法院依檢察官之聲請，裁定令抗告人入戒治
    處所施以強制戒治，其期間為6個月以上，至無繼續強制戒
    治之必要為止，但最長不得逾1年，應屬有據。抗告人提起
    本件抗告，核無理由，應予駁回。
據上論斷，應依刑事訴訟法第412條，裁定如主文。
中　　華　　民　　國　　110 　年　　5 　　月　　10　　日
        　　刑事第十二庭  審判長法　官  張  國  忠
　　　　　　　　　　　　　　    法　官  李  雅  俐
　　　　　　　　　　　　　　  　法　官  劉  敏  芳
以上正本證明與原本無異。   
不得再抗告。 
                                書記官  陳  俞  豪 

中　　華　　民　　國　　110 　年　　5 　　月　　10　　日